【裁判字號】    98,簡上,238
【裁判日期】    981126
【裁判案由】    損害賠償
【裁判全文】
臺灣高雄地方法院民事判決             98年度簡上字第238號
上  訴  人  丙○○
被上訴人    甲○○
上當事人間請求損害賠償事件，上訴人對於中華民國98年5月27
日本院高雄簡易庭98年度雄簡字第344號第一審簡易判決提起上
訴，經本院於民國98年11月12日言詞辯論終結，判決如下：
    主      文
上訴駁回。
第二審訴訟費用由上訴人負擔。
    事實及理由
一、本件被上訴人經合法通知未於言詞辯論期日到場，經核無民
    事訴訟法第386 條各款所列情形，爰依上訴人之聲請，由其
    一造辯論而為判決
二、本件上訴人主張：伊原受僱於巨達保全股份有限公司（下稱
    巨達公司），擔任保全人員，被上訴人甲○○為巨達公司之
    副理，乙○○則為巨達公司之法定代理人。被上訴人甲○○
    於民國97年3 月中旬左右，晨間會議結束後，到辦公室時對
    不特定多數人表示：伊這個人能不用就不要用，用了爾後多
    麻煩，想辦法把他解僱等語，致使巨達公司幹部及員工對伊
    產生先入為主、人格操守偏差意見，而陸續運用督導之名故
    意挑惕伊工作表現，並施以懲處之處分，嗣後伊更遭巨達公
    司解僱，被上訴人甲○○上開行為，侵害伊名譽權，而巨達
    公司為被上訴人甲○○之僱主、乙○○為實際任用被上訴人
    甲○○之人，亦屬共同侵權行為人，對於伊均應負損害賠償
    之責，爰依民法第185 條、第188 條、第18條第195 條及勞
    動基準法第74條之規定，請求被上訴人甲○○、巨達公司及
    乙○○連帶賠償伊精神上之損害等語。聲明：(一)被上訴人甲○○、巨達公司及乙○○應連帶給付上訴人新臺幣（下同）
    200,000 元，及自起訴狀繕本送達之翌日起至清償日止，按
    年息5%計算之利息。
三、被上訴人甲○○未於最後言詞辯論期日到場，惟據其之前之
    陳述，伊係以：伊係巨達公司之人事主管，負責員工的考評
    ，因上訴人在案場工作時有看報紙、睡覺等違反工作規則之
    行為，經直屬主管陳報公司後，公司於晨間會議進行討論，
    而伊對上訴人之行為表示意見係本於人事主管之職權所提出
    ，並無侵害上訴人名譽權等語置辯，聲明：駁回上訴人之訴
    。
四、原審為上訴人全部敗訴之判決，上訴人不服提起上訴，於本
    院聲明求為判決：(一)原判決廢棄；(二)被上訴人甲○○應給付
    100,000 元及自起訴狀繕本送達之翌日起至清償日止按年息
    5%計算之利息。被上訴人甲○○於本院答辯聲明則求為判決
    ：駁回上訴人之上訴。至上訴人於原審之請求被駁回100,00
    0 元部分，及其就原審駁回對巨達公司及乙○○之請求部分
    ，均未據聲明不服，該部分均已告確定，併此敘明。
五、兩造不爭執之事項
  (一)上訴人與巨達公司於97年2 月14日簽訂承攬契約，約定上訴
    人自同年月18日起至同年12月31日止，派哨於明誠國小擔任
    保全員。
  (二)被上訴人甲○○為巨達公司副理，負責公司人事任用、調派
    業務。
六、上訴人主張被上訴人甲○○有妨害其名譽乙節，為被上訴人
    甲○○所否認，並以前詞置辯，是以本件之爭點厥為：被上
    訴人甲○○是否有上訴人所指之行為，若有，此舉是否侵害
    上訴人名譽權？若有，應賠償之金額為多少？
七、本院就兩造必要爭點所為之判斷：
   (一)被上訴人甲○○是否有為上訴人所指之行為？
     被上訴人甲○○否認其於97年3 月中旬左右，曾在巨達公
     司晨間會議結束後，到辦公室時對不特定多數人表示：伊
     （指上訴人）這個人能不用就不要用，用了爾後多麻煩，
     想辦法把他解僱乙節。然證人即巨達公司前保全樓管部主
     任劉鳳翔於原審時到庭證稱：97年2 、3 月間，主管會議
     結束，剛從會議室離開，在辦公室的時候，副理即被上訴
     人甲○○因為知道丙○○有另外的訴訟案件在進行，所以
     對伊及當時的課長說，丙○○能不用就不用，因為會對公
     司帶來困擾等語；另證人即巨達公司前課長陳永騰亦到庭
     證稱：大概在97年2 、3 月間主管會議結束，在辦公室的
     時候，甲○○對著全辦公室的人說丙○○能不用就不用，
     想辦法給他解僱等語（見原審卷第81-82 頁）。衡之證人
     劉鳳翔及陳永騰雖均曾任職在巨達公司，然渠等均早已離
     職，渠等目前與兩造並無任何親屬或僱傭關係，亦即證人
     劉鳳翔及陳永騰對於本案並無任何利害關係，則證人劉鳳
     翔及陳永騰當無刻意迴護任何一方之動機，益堪認其等證
     述應為可採，足認被上訴人甲○○確曾於97年3 月間，在
     巨達公司辦公室內，對上訴人之直屬長官即證人劉鳳翔及
     陳永騰表示類似「丙○○能不用就不要用，以免對公司帶
     來困擾」等言詞。是此，被上訴人甲○○辯稱伊未曾說過
     上開言論等語，尚非可採。
   (二)被上訴人甲○○上開所為是否構成侵害上訴人名譽權？
   1.按因故意或過失，不法侵害他人之權利者，負損害賠償責
     任，民法第184 條第1 項前段定有明文。又不法侵害他人
     之名譽、自由、信用、隱私、貞操，或不法侵害其他人格
     法益而情節重大者，被害人雖非財產上之損害，亦得請求
     賠償相當之金額。其名譽被侵害者，並得請求回復之適當
     處分，同法第195 條第1 項亦有明文。按所謂名譽，係指
     人在社會所享有一切對其品德、聲譽所為之評價。又所謂
     侵害名譽，係指貶損他人人格在社會上之評價而言，必須
     依一般社會觀念，足認其人之聲譽已遭貶損始足當之，至
     於主觀上是否感受到損害，則非認定之標準。
   2.被上訴人甲○○於97年3 月間，確曾在巨達公司辦公室內
     ，對劉鳳翔及陳永騰表示類似「丙○○能不用就不要用，
     以免對公司帶來困擾」等言詞之舉，已如前述，雖被上訴
     人甲○○另抗辯97年2 月上訴人到職後，其即有在工作時
     間看報及睡覺等情，且上訴人曾對巨達公司及多位主管提
     出刑事告訴，是此，縱認其有上述言論，應無侵害上訴人
     名譽權等語。然被上訴人甲○○迄今並未提出上訴人於97
     年2 、3 月間即有在上班時間看報及睡覺之證據，參以據
     上訴人提出之97年7 月4 日巨達公司之通告，其上記載：
     「(三)查明誠小學保全員- 丙○○於97年7 月3 日下午15：
     00值勤時看報紙，按公司現場人員整飭條例規定第7 條記
     小過乙次」等語（見原審卷第26頁）。是依上開巨達公司
     之通告內容所載，上訴人違反巨達公司工作規定之時間係
     於97年7 月間，並非於被上訴人甲○○陳述上開言論之97
     年2 、3 月間；再者，依被上訴人提出之台灣高雄地方法
     院檢察署98年度偵字第11105 、第11449 號不起訴處分書
     （見原審卷第180-181 頁），上訴人雖曾對巨達公司經理
     李元中及被上訴人甲○○提出刑事告訴，然依上述不起訴
     處分書之內容，上訴人指稱李元中及被上訴人甲○○涉犯
     恐嚇、妨害自由、誹謗及強制罪之犯罪時間係於97年7 、
     8 月間，亦非於被上訴人甲○○陳述上開言論之97年2 、
     3 月間。準此，被上訴人甲○○陳述不要錄用上訴人之言
     論時，上訴人確實未對巨達公司主管或其它職員提出刑事
     告訴或已有違反巨達公司工作規定之舉，從而，被上訴人
     甲○○抗辯係因上訴人有違反巨達公司工作規則及對巨達
     公司主管提出刑事告訴，伊始為上開言論云云，應非實情
     。
   3.惟本院應進一步審酌被上訴人甲○○對證人劉鳳翔及陳永
     騰表示不要錄用上訴人等語，是否已屬侵害上訴人名譽權
     ，亦即上訴人之人格在社會上評價已遭貶損。查，依證人
     陳永騰前開證詞，被上訴人甲○○當時雖有表示不錄用上
     訴人等語，然被上訴人甲○○當時並未告知證人陳永騰其
     不錄用上訴人之原因，然被上訴人甲○○既為巨達公司人
     事主管，其本負有巨達公司員工之人事任用、調派、獎懲
     等業務之權限，既然被上訴人甲○○本有決定是否聘僱上
     訴人之權限，且斯時其僅係告知證人陳永騰不願意再聘僱
     上訴人等言詞，而未對證人陳永騰具體陳述為何不聘僱上
     訴人之原因，尚難僅因其有對證人陳永騰陳述其本有之人
     事任命權，遽認被上訴人甲○○上述言論有貶損上訴人聲
     譽之情。再者，依證人劉鳳翔證詞，被上訴人甲○○係因
     知悉上訴人另有訴訟案件繫屬在法院始為上開言詞等語。
     是依證人劉鳳翔上述證言，被上訴人甲○○當時雖有告訴
     劉鳳翔，因為上訴人另有訴訟案件繫屬在法院，伊始不願
     意再聘僱上訴人等語。然被上訴人甲○○當時並未指稱上
     訴人有濫行訴訟或誣告他人之舉，且被上訴人甲○○稱上
     訴人有案件繫屬在法院，僅係客觀描述某事件，參以每個
     人本享有訴訟之權利，是被上訴人甲○○上開言詞，尚難
     認會對上訴人在社會所享有之品德、聲譽評價造成貶損，
     亦即被上訴人甲○○上述言論，並未對上訴人之名譽有任
     何負面之影響，是此，上訴人以被上訴人甲○○有侵害其
     名譽權云云，實有未合。
八、綜上所述，被上訴人甲○○對證人劉鳳翔及陳永騰陳稱不錄
    用上訴人等語，並無不法侵害上訴人之名譽乙節，堪以認定
    。是上訴人主張被上訴人甲○○侵害其名譽，本於民法第18
    4 條第1 項前段、第195 條第1 項前段之規定，請求被上訴
    人甲○○給付100,000 元，及自起訴狀繕本送達之翌日起至
    清償日止，按週年利率5 ％計算之利息，為無理由。從而，
    原審為上訴人敗訴之判決，並無不合，上訴意旨指摘原判決
    不當，求予廢棄改判，為無理由，應予駁回。
九、本件事證已明，兩造其餘訴訟上之攻防及舉證，核均與本件
    判決結論不生影響，爰不逐一論述，附此敘明。
十、據上論結，本件上訴人之上訴為無理由，依民事訴訟法第43
    6 條之1 第3 項、第449 條第2 項、第463 條、第78條，判
    決如主文。
中    華    民    國    98    年    11    月    26    日
                  民事第一庭    審判長法  官  黃國川
                                      法  官  林岳葳
                                      法  官  張茹棻
以上正本證明與原本無異。
本件不得再上訴。
中    華    民    國    98    年    11    月    26    日
                                      書記官  黃美秀


司法院資訊處製作；財團法人民間司法改革基金會備份。
